臺灣臺南地方法院新市簡易庭民事裁定
110年度新司簡調字第51號
聲  請  人  台新國際商業銀行股份有限公司

法定代理人  尚瑞強  


上列聲請人與相對人江見益、江見萬間請求回復登記事件，聲請
調解事件，本院裁定如下：
    主    文
聲請駁回。
聲請程序費用由聲請人負擔。
    理    由
一、按調解，依當事人之聲請行之。前項聲請，應表明為調解標
    的之法律關係及爭議之情形。有文書為證據者，並應提出其
    原本或影本。法院認調解之聲請，依法律關係之性質，當事
    人之狀況或其他情事可認為不能調解或顯無調解必要或調解
    顯無成立之望者，得逕以裁定駁回之。前項裁定，不得聲明
    不服，民事訴訟法第405條第1項、第2項、第406條第1項第1
    款、第2項分別定有明文。次按調解成立者，依民事訴訟法
    第416條第1項，第380第1項規定，與確定判決有同一之效力
    。惟判決為法院對於訴訟事件所為之公法的意思表示，調解
    或和解，為當事人就訴訟上之爭執互相讓步而成立之合意，
    其本質並非相同。故形成判決所生之形成力，無由當事人以
    調解或和解之方式代之（最高法院58年台上字第1502號判例
    意旨參照）。
二、本件聲請人主張相對人江見益積欠其汽車貸款新臺幣245,83
    7元及利息未清償，而相對人等之被繼承人死亡後，遺有坐
    落臺南市○○區○○段0地號（權利範圍1/2）、同區中正段235
    、248、503地號土地（權利範圍均為全部）（以下合稱系爭
    土地），相對人江見益未為拋棄繼承之意思表示，依法為繼
    承人。詎相對人江見益積欠聲請人上開債務未償，恐繼承遺
    產後為聲請人追索，竟與相對人江見萬協議將系爭土地分歸
    相對人江見萬所有，並於民國101年5月28日日辦理所有權移
    轉登記，有害聲請人之債權，為此聲請調解，依民法第244
    條規定請求相對人等塗銷上開所有權移轉登記並回復為相對
    人等公同共有等語。查聲請人本件調解之聲明，係以同條第
    1項之撤銷權生效為其前提，惟民法第244條所規定因詐害行
    為所得行使之撤銷權，即學說所稱之撤銷訴權，應以訴之方
    法行使，須經法院為撤銷其行為之形成判決，始能發生撤銷
    之效力（最高法院54年台上字第975號判例、92年度台上字
    第821號判決意旨參照）。聲請人尚未取得撤銷訴權之確定
    判決，且撤銷訴權形成判決之形成力，依前開說明，復非調
    解所能取代，自非相對人互相讓步可得解決。從而，聲請人
    依民法第244條規定聲請調解，依法律關係之性質可認為不
    能調解或調解顯無成立之望，爰依首開規定，逕以裁定駁回
    之。
三、依民事訴訟法第406條第1項、第95條、第78條裁定如主文
四、如不服本裁定，應於送達後以書狀向本院司法事務官提出異
    議。
中　　華　　民　　國　　110 　年　　2 　　月　　3 　　日
                  臺灣臺南地方法院新市簡易庭　　　　　　
                            司法事務官　王淨瑩